臺灣高雄地方法院民事裁定
111年度抗字第149號
抗  告  人  林素華  
相  對  人  蔡正雄  
上列當事人間因聲請拍賣抵押物事件，抗告人對於中華民國111
年11月2日本院111年度司拍字第229號所為裁定提起抗告，本院
裁定如下：
  主  文
抗告駁回。
抗告程序費用新臺幣壹仟元由抗告人負擔。
  理  由
一、抗告意旨略以：相對人所提出之本票肉眼雖可看出發票人為
    抗告人之簽名，然其他應記載事項均非抗告人所填寫，為相
    對人自行填載，且相對人提出本件聲請並未提出抵押權設定
    契約書予本院審酌，經本院命相對人補正，相對人稱已遺失
    且逾地政事務所保存年限而未能提出，則相對人本件聲請顯
    欠缺聲請拍賣抵押物之要件，本應駁回，原裁定竟予以准許
    ，認事用法自有違誤，請求廢棄原裁定等語。
二、按抵押權人，於債權已屆清償期，而未受清償者，得聲請法
    院拍賣抵押物，就其賣得價金而受清償，民法第873條定有
    明文；上開規定，依民法第881條之17規定，於最高限額抵
    押權準用之。又聲請拍賣抵押物係屬非訟事件，如法院就形
    式上審查，抵押權已依法登記，其登記之清償期並已屆至而
    未受清償，固應為許可拍賣抵押物之裁定。惟如抵押權人提
    出之文件為形式上之審查，不能明瞭清償期已否屆至，法院
    自無從准許拍賣抵押物，應由抵押權人提起訴訟，以求解決
    （最高法院89年度台抗字第212號裁定參照）。復依司法事
    務官辦理拍賣不動產抵押物裁定事件規範要點第2點規定，
    聲請拍賣抵押物裁定事件，如其抵押權為普通抵押權者，應
    審查聲請人是否業已提出抵押權設定契約書、他項權利證明
    書及抵押物之登記謄本、抵押權是否已依法登記、債權是否
    已屆清償期而未清償等事項，如有欠缺，應駁回其聲請。但
    其欠缺可以補正者，應先限期命其補正。該規定係為使法院
    有足夠依據，得以形式上審查，始可准許債權人拍賣抵押物
    之聲請。惟按抵押債權是否已屆清償期，法院僅須就抵押權
    人提出之證據為形式上之審查，倘形式上審查抵押債權人提
    出之證據，已足以證明抵押債權已屆清償期，法院即應為許
    可拍賣抵押物之裁定，至就此項法律關係倘有爭執，自應另
    行提起訴訟，以求解決。
三、經查，相對人就其為抵押權人、抵押權所擔保之借款債權存
    在及清償期已屆至等情，業據其提出他項權利證明書影本、
    土地及建物登記簿謄本各一件、本票影本一件、存證信函及
    回執影本一件為證，原裁定就相對人所提上開證物為形式上
    審查，認為確有上開抵押權登記擔保範圍之債權存在，債權
    並已屆清償期而未受償，乃裁定准予拍賣不動產，於法並無
    不合。至於抗告意旨雖以相對人未提出抵押權設定契約書，
    認原裁定應准許相對人之聲請違誤云云，姑不論相對人於抗
    告審理期間已提出與其所述相符之抵押權設定契約書影本為
    憑，且觀諸他項權利證明書、土地及建物登記簿謄本，已載
    明相對人為該不動產之抵押權人，該抵押權所擔保之借款債
    權為250萬元，與相對人所提出之本票票面金額相同，且設
    定抵押時間為93年10月18日又與本票所載發票日93年10月12
    日相近，且不動產登記謄本顯示該抵押權所擔保之債權未約
    定清償日期，此業經相對人提出存證信函及回執，載明相對
    人已限期催告抗告人清償，足徵抵押債權已屆清償期，是原
    裁定依上開文件形式審查時，已足以認定抵押權已依法登記
    、清償期已屆至而未受清償，本應為許可拍賣抵押物之裁定
    ，則原裁定准予拍賣抵押物，於法並無不合。從而，抗告人
    提起抗告，請求廢棄原裁定，為無理由，應予駁回。
四、另對於非訟事件，依法應由關係人負擔費用者，法院裁定命
    關係人負擔時，應一併確定其數額，非訟事件法第24條第1
    項定有明文。爰依法確定本件抗告程序費用額如主文第2項
    所示。
五、據上論結，本件抗告為無理由，裁定如主文。
中　　華　　民　　國　　111 　年　　12　　月　 12　　日
                  民事第三庭  審判長法  官  高瑞聰

                                    法  官  黃姿育

                                    法  官  鄭珮玟 
以上正本係照原本作成。　　　　　　　　　　　　　　　　　
如不服本裁定，須於裁定送達後10日內，以適用法規顯有錯誤為
理由，向本院提出再抗告狀（須附繕本1份及繳納再抗告裁判費
新台幣1,000元）。再抗告時應提出委任律師或具有律師資格之
人之委任狀；委任有律師資格者，另應附具律師資格證書及釋明
委任人與受任人間有民事訴訟法第466條之1第1項但書或第2項所
定關係之釋明文書影本。
中　　華　　民　　國　　111 　年　　12　　月　　12　　日
                                    書記官  張傑琦